臺灣彰化地方法院刑事判決　94年度交訴字第30號
公　訴　人　臺灣彰化地方法院檢察署檢察官
被　　　告　乙○○
　　　　　　　　　　弄20號
上列被告因公共危險等案件，經檢察官提起公訴（九十四年度偵
字緝第八五號），本院認有刑事訴訟法第二百七十三條之一第一
項之情形，裁定改由受命法官獨任進行簡式審判程序，判決如下
：
    主  文
乙○○因過失傷害人，處有期徒刑伍月；又駕駛動力交通工具肇
事，致人受傷而逃逸，處有期徒刑柒月。應執行有期徒刑拾月。
    犯 罪 事 實
一、乙○○於民國（下同）九十三年十一月二日十七時五十五分
    許，駕駛車牌號碼七F ─九九五九號自用小客車，沿彰化縣
    彰化市○○路由北往南方向行駛欲往彰化火車站，途經中山
    路與中正路之多岔口時，因誤駛入中正路而欲迴車駛回中山
    路，其原應注意在劃有分向限制線之路段，不得迴車，且於
    汽車迴車前，應暫停並顯示左轉燈光或手勢，看清無來往車
    輛始得迴轉，而依當時天候晴、日間有自然光，路面乾燥、
    無缺陷、無障礙物、視距良好等情形，並無不能注意之情事
    ，竟疏未注意該路段劃有分向限制線，且未暫停或顯示左轉
    燈光、手勢，亦無看清有無來往車輛，即驟然於劃有分向限
    制線之路段迴車，適有甲○○騎乘車牌號碼YHQ ─二八一號
    輕型機車，後載其子王００（八十年九月二十四日生，姓名
    、年籍詳卷）亦沿中山路由北往南方向往中正路行駛至該處
    ，煞避不及，造成兩車擦撞，致甲○○及王００二人均人車
    倒地後，甲○○受有右手肘、右膝及右小腿多處挫擦傷、腫
    脹瘀血；王００則受有右眼角及右膝挫傷瘀血紅腫等傷害。
    詎乙○○於肇事致人受傷後，竟因畏罪而未下車查看，亦未
    將甲○○、王００送醫採取救護措施，反另行起意，駕車逃
    逸駛離現場。幸經甲○○緊急記下其車牌號碼報警處理，始
    循線查悉上情。
二、案經被害人甲○○及王００訴由彰化縣警察局彰化分局報請
    臺灣彰化地方法院檢察署檢察官偵查起訴。
    理  由
一、按除被告所犯為死刑、無期徒刑、最輕本刑為三年以上有期
    徒刑之罪或高等法院管轄第一審案件者外，於刑事訴訟法第
    二百七十三條第一項程序進行中，被告先就被訴事實為有罪
    之陳述時，審判長得告知被告簡式審判程序之旨，並聽取當
    事人、代理人、辯護人及輔佐人之意見後，裁定進行簡式審
    判程序；除簡式審判程序及簡易程序案件外，第一審應行合
    議審判，刑事訴訟法第二百七十三條之一第一項、第二百八
    十四條之一分別定有明文。本件被告乙○○所犯係死刑、無
    期徒刑、最輕本刑為三年以上有期徒刑之罪或高等法院管轄
    第一審案件以外之罪，並於本院行準備程序時就被訴事實為
    有罪之陳述，本院合議庭依前揭規定，經評議結果，裁定改
    由受命法官獨任行簡式審判程序，先予敘明。
二、上揭事實，業據被告乙○○迭於偵訊中及本院行準備程序與
    審理時均坦承不諱，核與證人即被害人甲○○、王００於警
    詢中證述之情節相符，並有道路交通事故調查報告表（一）
    （二）、道路交通事故現場圖各一紙、車籍資料作業詳細畫
    面一紙及照片十三幀在卷可稽；又告訴人二人確因本件車禍
    而受有上開傷害，亦有信生醫院診斷證明書二紙可資佐證。
    次按汽車在劃有分向限制線之路段，不得迴車；汽車迴車前
    ，應暫停並顯示左轉燈光或手勢，看清無來往車輛始得迴車
    ，道路交通安全規則第一百零六條第二款、第五款分別定有
    明文，被告為已考領駕照之駕駛人，對此自難諉稱不知。而
    依卷附道路交通事故調查報告表所載，肇事路段劃有分向限
    制線，且事發當日天候晴、日間有自然光，路面乾燥、無缺
    陷、無障礙物、視距良好，並無使被告不能注意遵循前開交
    通安全法規行車之情事，詎其非但在劃有分向限制線之路段
    違規迴車，且於迴車前亦未顯示燈號或手勢，並確實注意後
    方來車動態，禮讓告訴人騎乘之直行機車先行通過而肇事，
    其對本件事故之發生確有過失，至為灼然；而被告之過失行
    為與告訴人因本件事故所受傷害間，具有相當因果關係，亦
    甚顯明。再按汽車駕駛人，駕駛汽車肇事致人受傷或死亡，
    應即採取救護或其他必要措施，並向警察機關報告，不得駛
    離，道路交通管理處罰條例第六十二條第一項定有明文；又
    按刑法第一百八十五條之四之肇事致人死傷逃逸罪之成立，
    以行為人有駕駛動力交通工具肇事，致人死傷而逃逸之事實
    為已足，不以行為人就肇事有無過失責任，或被害人是否因
    之成為無自救能力之人為必要（最高法院九十二年度台上字
    第三二一六號、第四五五二號判決意旨可資參照），是本件
    被告於肇事後，未對告訴人二人施以救護，即駕車離去，其
    肇事逃逸犯行亦堪認定。綜上所述，被告之自白確與事實相
    符，洵堪採信。本件事證已臻明確，被告上開犯行均堪認定
    ，應依法論科。
三、核被告乙○○所為，係犯刑法第二百八十四條第一項前段之
    過失傷害罪及同法第一百八十五條之四之駕駛動力交通工具
    肇事，致人受傷而逃逸罪。被告以一肇事行為，同時致告訴
    人二人成傷，為想像競合犯，應依刑法第五十五條規定，從
    一重處斷。又其前開所犯二罪間，犯意各別，行為互殊，應
    予分論併罰。爰審酌被告因其貪便求快、疏未遵守道路交通
    安全規則因而肇事，侵害告訴人二人之身體法益，且於肇事
    後猶駕車逃逸，置告訴人死傷於不顧，其主觀惡性甚鉅，暨
    考量告訴人等雖身體及精神上均受有損害，然僅向被告求償
    新台幣（下同）三萬元（見本院九十四年三月二十八日準備
    程序筆錄），詎被告竟一再推諉，迄今仍未賠償予告訴人二
    人，顯無和解之誠意，犯後態度欠佳，惟告訴人二人所受之
    傷勢尚非嚴重、被告並無任何前科記錄、素行尚佳，及其智
    識程度、生活狀況、犯後坦承一切犯行等一切情狀，分別量
    處如主文所示之刑，並定其應執行之刑，以示懲儆。
據上論斷，應依刑事訴訟法第二百七十三條之一第一項、第二百
九十九條第一項前段，刑法第二百八十四條第一項前段、第一百
八十五條之四、第五十五條、第五十一條第五款，罰金罰鍰提高
標準條例第一條前段，判決如主文。
本案經檢察官田德煙到庭執行職務。
中　　華　　民　　國　　94　　年　　8 　　月　　29　　日
                  交通法庭            法  官  簡璽容
以上正本證明與原本無異。
如不服本判決，應於判決送達後十日內向本院提出上訴狀（須附
繕本）。
告訴人或被害人對於判決如有不服具備理由請求檢察官上訴者，
其上訴期間之計算係以檢察官收受判決正本之日期為準。
中　　華　　民　　國　　94　　年　　8 　　月　　29　　日
                                      書記官  王惠嬌
中華民國刑法第185條之4
駕駛動力交通工具肇事，致人死傷而逃逸者，處6 月以上5 年以
下有期徒刑。
中華民國刑法第284條
(過失傷害罪)
因過失傷害人者，處6 月以下有期徒刑、拘役或500 元以下罰金
，致重傷者，處1 年以下有期徒刑、拘役或500 元以下罰金。
從事業務之人，因業務上之過失傷害人者，處1 年以下有期徒刑
、拘役或1 千元以下罰金，致重傷者，處3 年以下有期徒刑、拘
役或2 千元以下罰金。
